【裁判字號】    89,簡上,139
【裁判日期】    890526
【裁判案由】    清償借款
【裁判全文】
臺灣臺北地方法院民事判決  八十九年度簡上字第一三九號
    上  訴  人  丁○○
    被  上訴人  富邦商業銀行股份有限公司
                              .
    法定代理人  甲○○        .
    訴訟代理人  丙○○        .
                              .
                乙○○        .
右當事人間請求清償債務事件，上訴人對於中華民國八十八年十月二十二日本院臺北
簡易庭八十八年度北簡字第一一九三０號第一審判決，提起上訴，本院判決如左：
    主    文
上訴駁回。
原判決第一項命上訴人對被上訴人所為給付之金額，減縮為上訴人應給付被上訴人新
台幣貳拾參萬壹仟伍佰肆拾肆元，及自民國八十七年三月十一日起至清償日止，按週
年利率百分之十一點二五計算之利息，暨自民國八十九年二月十五日起至清償日止，
按上開利率百分之二十計算之違約金。
第二審訴訟費用（除減縮部分外）由上訴人負擔。
    事    實
甲、上訴人方面：
    未於言詞辯論期日到場，據其於準備程序所為之聲明及陳述如左：
  壹、聲明：
    一、原判決廢棄。
    二、駁回被上訴人在第一審之訴及假執行之聲請。
    三、第一、二審訴訟費用由被上訴人負擔。
  貳、陳述：除與原審判決書所載者相同茲予引用外，補稱：
    一、本件借款主債務人即訴外人吳小芳擁有不動產坐落基隆市安樂區○○○路七
        十、七十之九地號土地，以及坐落基隆市○○路一六八巷十五弄十八號、二
        十號及基隆市○○路一六八巷十弄三十七號房屋各一棟，經原告查封在案，
        如有拍賣足夠抵償此項債務，被上訴人之請求顯然不公，且上訴人退休已久
        ，毫無收入確無能力清償。
    二、於簡易庭時有經過調解，調解內容應由訴外人吳小芳、紀榮泰與被告三人分
        擔債務，且被上訴人已簽名同意。
  參、證據：援用原審之立證方法。
乙、被上訴人方面：
  壹、聲明：
    一、上訴駁回。
    二、縮減第一審訴之聲明為上訴人應給付被上訴人二十三萬一千五百四十四元及
        自民國八十七年三月十一日起至清償日止，按週年利率百分之十一點二五計
        算之利息，暨自八十九年二月十五日起至清償日止，按上開利率百分之二十
        計算之違約金。
  貳、陳述：除與原審判決書所載者相同茲予引用外，補稱：
    一、上訴人與紀榮泰（即另一連帶保證人）對被上訴人係負同一筆債務之連帶保
        證責任，茲因被上訴人前以台灣士林地方法院八十八年度執字第一二六六八
        號清償債務強制執行事件，而於八十九年二月十四日受償新台幣（下同）二
        萬三千三百零九元，惟此一受償金額尚不足以清償渠等對被上訴人所負之連
        帶債務，即於扣除訴訟費用及執行費用後，僅清償部分違約金及利息，尚餘
        本金二十三萬一千五百四十四元整及自八十七年三月十一日起至清償日止，
        按週年利率百分之十一點二五計算之利息暨自八十九年二月十五日起至清償
        日止，按上開利率百分之二十計算之違約金。是上訴人應給付被上訴人如前
        開本金、利息暨違約金。
    二、被上訴人就臺灣基隆地方法院八十六年度執字第一九一七號債務人吳小芳（
        即借款人）清償票款強制執行事件，業已聲請參與分配在案，惟上開強制執
        行事件目前係進行至公告六個月之特別拍賣程序，被上訴人迄未受償分文。
    三、上訴人於庭訊時對其為本件債務連帶保證人之事實並不爭執，僅辯稱當時係
        互保，被上訴人應對借款人及其他連帶保證人一起求償云云。惟按連帶債務
        之債權人，得對於債務人中之一人或其全體，同時或先後請求全部或一部之
        給付，民法第二百七十三條第一項定有明文，是以上訴人之抗辯不足為取。
    四、於簡易庭之調解不成立，上訴人稱調解成立而應由依與吳小芳、紀榮泰分擔
        本件債務並非實在。
  參、證據：援用原審之立證方法，並補提(一)臺灣士林地方法院士院仁執勇字第一二
      六六八號民事執行處通知影本一紙、(二)鈞院北院義八十八民執酉一二八三０字
      第三一七七八號債權憑證影本一紙、(三)臺灣基隆地方法院基院政民執慎字第五
      ０七三號民事執行處通知影本一紙、(四)調解不成立證明書影本一紙、(五)計算書
      一紙為證。
    理    由
一、本件上訴人未於言詞辯論期日到場，核無民事訴訟法第三百八十六條所列各款情
    形，應依被上訴人之聲請，由其一造辯論而為判決。又被上訴人於第一審起訴請
    求上訴人給付二十三萬一千五百四十四元，及自八十六年十一月十五日起至清償
    日止，按週年利率百分之十一點二五計算之利息，暨自八十六年十二月十六日起
    至八十七年六月十五日止，按上開利率百分之十，及自八十七年六月十六日起至
    清償日止，按上開利率百分之二十計算之違約金，嗣於八十九年三月三十一日本
    院審理中減縮為請求上訴人應給付被上訴人二十三萬一千五百四十四元及自八十
    七年三月十一日起至清償日止，按週年利率百分之十一點二五計算之利息，暨自
    八十九年二月十五日起至清償日止，按上開利率百分之二十計算之違約金，核屬
    減縮應受判決事項之聲明，依民事訴訟法第四百三十六條之一第三項準用同法第
    四百六十三條、第二百五十五條第一項第三款之規定，為法之所許，合先敘明。
二、被上訴人起訴主張：吳小芳於八十一年七月十五日邀同被告即上訴人為連帶保證
    人，向原告即被上訴人借款六十萬元，約定借款期限自八十一年七月十五日起至
    八十八年七月十五日止，每月攤還本息，利息自借款日起按週年利率百分之十一
    點二五按月計付，並採機動利率，自調整日之次月借款相當日起改按新訂基本放
    款利率加碼百分之三點三七五後之利率計付利息，逾期在六個月以內，按上開利
    率百分之十計付，逾期超過六個月者，按上開利率百分之二十計付違約金。詎吳
    小芳僅攤還部分本息至八十六年十一月十四日止，其後即未依約清償，依雙方約
    定其債務應視同全部到期，為此提起本件訴訟，爰依連帶保證契約約定請求上訴
    人給付二十三萬一千五百四十四元及自八十七年三月十一日起至清償日止，按週
    年利率百分之十一點二五計算之利息，暨自八十九年二月十五日起至清償日止，
    按上開利率百分之二十計算之違約金。上訴人則以被上訴人對於本件借款主債務
    人吳小芳所有之不動產業已強制執行扣押在案，應由強制執行程序受償本件借款
    積欠餘額；且除伊之外另有紀榮泰為連帶保證人，被上訴人與其已於鈞院八十七
    年店調字第八十四號調解程序時，成立調解認應由伊與吳小芳、紀榮泰三人分擔
    債務。再者，借款當時係互保，被上訴人應對借款人及其他連帶保證人一起求償
    等語，資為抗辯。
三、查上訴人與紀榮泰於八十一年七月十五日擔任被上訴人與吳小芳借款之連帶債務
    人，而吳小芳自八十六年十一月十四日後，即未依約清償，被上訴人遂於台灣基
    隆地方法院吳小芳所有不動產強制執行事件中聲請參與分配，惟尚未獲清償；嗣
    被上訴人以台灣士林地方法院八十八年度執字第一二六六八號與紀榮泰間清償債
    務事件，於八十九年二月十四日受償二萬三千三百零九元後，扣除訴訟費用及執
    行費用後，僅清償部分違約金及利息，尚積欠本金二十三萬一千五百四十四元，
    及自八十七年三月十一日起至清償日止，按週年利率百分之十一點二五計算之利
    息，暨自八十九年二月十五日起至清償日止，按上開利率百分之二十計算之違約
    金，業據被上訴人提出臺灣士林地方法院士院仁執勇字第一二六六八號民事執行
    處通知、本院北院義八十八民執酉一二八三０字第三一七七八號債權憑證、計算
    表、臺灣基隆地方法院民執慎字第五０七三號民事執行處通知為證，並為兩造所
    不爭執，自堪信為真實。
四、雖上訴人辯稱被上訴人應由吳小芳所有之不動產強制執行程序中受償，不得提起
    本件訴訟。惟按，保證債務之所謂連帶，係指保證人與主債務人負同一債務，對
    於債權人各負全部給付之責任者而言，此觀民法第二百七十二條第一項規定連帶
    債務之文義甚明。故連帶保證與普通保證不同，縱使無民法第七百四十六條所揭
    示之情形，亦不得主張同法第七百四十五條關於先訴抗辯之權利（最高法院著有
    四十五年台上字第一四二六號判例參照）。上訴人擔任被上訴人與吳小芳借款債
    務之連帶保證人，上訴人自不得主張民法第七百四十五條之先訴抗辯權，亦即無
    論被上訴人是否已就吳小芳之財產為強制執行，均得請求上訴人清償保證債務，
    上訴人抗辯被上訴人應先就吳小芳之財產強制執行受償，依法尚嫌無據，不足採
    信。上訴人雖稱已與被上訴人於調解程序中成立調解，由伊與吳小芳、紀榮泰三
    人分擔債務，而抗辯應由三人共同負擔債務，惟業為被上訴人所否認，並提出調
    解不成立證明書在卷可按，所辯調解成立應由三人分擔債務，自不足採信。上訴
    人另辯稱當時係互保，故被上訴人應對借款人及其他連帶保證人一起求償等語，
    惟按，連帶債務之債權人，得對於債務人中之一人或全體，同時或先後請求全部
    或一部之給付，民法第二百七十三條第一項定有明文，被上訴人依約請求上訴人
    給付吳小芳所積欠全部借款，於法尚無不合，上訴人之抗辯顯不足採。
五、綜上所述，被上訴人本於連帶保證之約定，請求上訴人給付二十三萬一千五百四
    十四元，及自八十七年三月十一日起至清償日止，按週年利率百分之十一點二五
    計算之利息，暨自八十九年二月十五日起至清償日止，按上開利率百分之二十計
    算之違約金，為有理由，應予准許。是則原審命上訴人如數給付，於法並無不合
    ，上訴意旨指摘原判決不當，求予廢棄改判，為無理由，應予駁回其上訴。
據上論結，本件上訴為無理由，依民事訴訟法第四百三十六條之一第三項、第四百四
十九條第一項、第七十八條，判決如主文。
中      華      民      國    八十九    年      五      月    二十六    日
                              民事第二庭審判長法  官  丁蓓蓓
                                              法  官  王佳惠
                                              法  官  吳青蓉
本件不得上訴。
中      華      民      國    八十九    年      五      月     三十     日
                                              書記官  吳芳玉


司法院資訊處製作；財團法人民間司法改革基金會備份。
